【裁判字號】    98,上易,2049
【裁判日期】    980915
【裁判案由】    侵占
【裁判全文】
臺灣高等法院刑事判決                98年度上易字第2049號
上  訴  人
即  被  告  乙○○
上列上訴人因侵占案件，不服臺灣板橋地方法院98年度易字第97
2號，中華民國98年6月30日第一審判決（起訴案號：臺灣板橋地
方法院檢察署98年度偵緝字第95號），提起上訴，本院判決如下
：
    主  文
上訴駁回。
    事實及理由
一、本案經本院審理結果，認第一審判決以上訴人即被告乙○○
    係持續犯刑法第336條第2項之意圖為自己不法之所有，而侵
    占對於業務上所持有之物罪。並審酌被告之品行、智識程度
    、犯罪之動機、目的、侵占之金額，對告訴人造成之損害程
    度，兼衡迄未賠償損害，及被告犯罪後坦承犯行，尚有悔意
    等一切情狀，判決被告「乙○○意圖為自己不法之所有，而
    侵占對於業務上所持有之物，處有期徒刑捌月。」；認事用
    法及量刑均無不當，應予維持，並引用第一審判決書記載之
    事實、證據及理由（如附件原審判決書）。
二、本案事證已明。被告乙○○上訴意旨稱其有清償新台幣（以
    下同）4萬元，並非原判決所述未賠償告訴人，且原審量刑
    過重，而指摘原判決不當；惟查被告主張已清償之4萬元，
    係在告訴人提起告訴前，並非在告訴人告訴之範圍內，亦非
    檢察官起訴之事實，原審判決僅就被告被起訴範圍內之金額
    為審理並判決；原審判決已詳敘其所憑證據、認定理由及量
    刑依據。從形式上觀察，原判決並無認定事實錯誤、量刑瑕
    疵或違背法令之情形。被告以前開理由提起上訴，為無理由
    ，應予駁回。
據上論斷，應依刑事訴訟法第373條、第368條，判決如主文。
本案經檢察官劉文水到庭執行職務。
中    華    民    國    98    年    9     月    15    日
                  刑事第一庭    審判長法  官  葉騰瑞
                                      法  官  莊明彰
                                      法  官  王炳梁
以上正本證明與原本無異。
不得上訴。
                                      書記官  陳佳伶
中    華    民    國    98    年    9     月    15    日
附錄本案論罪科刑法條全文：
刑法第336條：
對於公務上或因公益所持有之物，犯前條第1項之罪者，處1年以
上7年以下有期徒刑，得併科5千元以下罰金。
對於業務上所持有之物，犯前條第1項之罪者，處6月以上5年以
下有期徒刑，得併科3千元以下罰金。
前二項之未遂犯罰之。
附件：
臺灣板橋地方法院刑事判決               98年度易字第972號
公  訴  人  臺灣板橋地方法院檢察署檢察官
被      告  乙○○  男  50歲（民國○○年○月○○日生）
                    住臺北縣新莊市○○街59巷7之1號2樓
                    身分證統一編號：Ｚ000000000號
上列被告因侵占案件，經檢察官提起公訴（98年度偵緝字第95號
），因其於準備程序中就被訴事實為有罪之陳述，經本院合議庭
裁定由受命法官獨任進行簡式審判程序，判決如下：
    主  文
乙○○意圖為自己不法之所有，而侵占對於業務上所持有之物，
處有期徒刑捌月。
    事  實
一、乙○○自民國95年12月4 日起任職於設址臺北縣新莊市○○
    街（起訴書誤載為富樂街）56巷15號祐豐照明設備有限公司
    （下稱祐豐公司）擔任業務員（現已離職），負責推廣業務
    及向客戶收取貨款等業務，因自己及不知情之友人王淑惠需
    錢急用，竟意圖為自己不法之所有，自96年4 月10起至同年
    6 月3 日止，接續7 次向設址臺北縣淡水鎮、三重市、蘆洲
    市、新莊市等地之志暉電料有限公司等客戶收取貨款（現金
    ）及用以支付貨款之支票後（以上客戶名稱、收取時間、收
    取地點、收取金額及支票、侵占時間、侵占地點均詳如附表
    所示），未繳回祐豐公司，反將因業務上所持有之上開貨款
    及支票予以侵占入己，並持該等支票向不知情之友人吳淑雅
    票貼兌換現金，再陸續將款項借予王淑惠及供己花用。嗣經
    祐豐發覺有異，始查悉上情，而乙○○雖同意歸還侵占之貨
    款，於96年6 月7 日簽立和解契約書及本票各1 紙交祐豐公
    司收執，惟未依約清償。
二、案經祐豐公司訴請臺灣士林地方法院檢察署檢察官呈請臺灣
    高等法院檢察署核轉臺灣板橋地方法院檢察署檢察官偵查起
    訴。
    理  由
一、上揭事實，業據被告乙○○於本院審理中坦承不諱，核與告
    訴人祐豐公司之代理人甲○○於偵查中指訴及證人即勝裕電
    器行負責人洪正田於警詢、證人即祐豐公司職員林年雄於偵
    查中證述之情節相符，並有人事資料卡、對帳單、存證信函
    、和解契約書、本票、永豐銀行南三重分行97年1 月16日永
    豐銀南三重分行（097） 字第00002 號函、永豐銀行中港分
    行97年2 月15日永豐銀中港分行（097） 字第00002 號函暨
    所附支票影本等附卷可稽。罪證明確，被告犯行洵堪認定。
二、查被告原係告訴人祐豐公司之業務員，為從事推廣業務及向
    客戶收取貨款等業務之人，其對業務上所持有之貨款及支票
    予以侵占，核其所為，係犯刑法第336 條第2 項之意圖為自
    己不法之所有，而侵占對於業務上所持有之物罪。另被告雖
    有7 次侵占行為，然其密接發生於96年4 月10日至同年6 月
    3 日期間，侵占之貨款及支票復屬同一人即告訴人祐豐公司
    所有，且其侵占欲達成之目的亦屬相同，亦即其所破壞之法
    益仍屬同一，是該多次侵占之行為，獨立性極為薄弱，依一
    般社會觀念難以強行分離，顯係基於單一犯意接續所為，為
    接續犯，屬單純一罪，檢察官認如附表編號4 至6 之行為，
    係以一行為觸犯數罪名，屬想像競合犯，應從一重處斷，及
    認所為數次行為，構成犯意各個，行為互殊之數罪，應分論
    併罰，容有未洽。爰審酌被告之品行、智識程度、犯罪之動
    機、目的、侵占之金額對告訴人造成之損害程度，兼衡迄未
    賠償損害，及被告犯罪後坦承犯行，尚有悔意等一切情狀，
    量處如主文所示之刑，以資懲儆。
據上論斷，應依刑事訴訟法第273 條之1 第1 項、第299 條第1
項前段，刑法第336 條第2 項，刑法施行法第1 條之1 第1 項、
第2 項前段，判決如主文。
本案經檢察官賴建如到庭執行職務。
中    華    民    國    98    年    6     月    30    日
                    刑事第二庭  法  官  趙義德
以上正本證明與原本無異。
如對本判決不服，應於送達後10日內，向本院提出上訴狀。（應
抄附繕本）。
                                書記官  謝嘉玲
中    華    民    國    98    年    7     月    2     日
附錄本案論罪科刑法條全文：
刑法第336條：
對於公務上或因公益所持有之物，犯前條第1項之罪者，處1年以
上7年以下有期徒刑，得併科5千元以下罰金。
對於業務上所持有之物，犯前條第1項之罪者，處6月以上5年以
下有期徒刑，得併科 3 千元以下罰金。
前二項之未遂犯罰之。
附  表：
┌──┬─────┬──────┬──────┬──────┬─────┬─────┐
│編號│客戶名稱  │收取時間    │收取地點    │收取金額及支│侵占時間  │侵占地點  │
│    │          │            │            │票(新台幣)  │          │          │
├──┼─────┼──────┼──────┼──────┼─────┼─────┤
│ 1  │志暉電料有│96年4月10日 │臺北縣淡水鎮│1萬9500元   │96年4月10 │臺北縣新莊│
│    │限公司    │            │民族路37號  │            │日        │市某處    │
├──┼─────┼──────┼──────┼──────┼─────┼─────┤
│ 2  │永正水電工│96年4月28日 │臺北縣三重市│面額1萬8492 │96年4月30 │臺北縣三重│
│    │程行      │            │頂崁街219號 │元支票1紙 ( │日        │市○○街、│
│    │          │            │            │支票號碼為AA│          │忠孝街某處│
│    │          │            │            │0000000號)  │          │          │
├──┼─────┼──────┼──────┼──────┼─────┼─────┤
│ 3  │勝裕電器行│96年4月30日 │臺北縣蘆洲市│面額1萬5000 │96年5月2日│臺北縣三重│
│    │          │            │97號        │元支票1紙   │          │市○○街、│
│    │          │            │            │            │          │忠孝街某處│
├──┼─────┼──────┼──────┼──────┼─────┼─────┤
│ 4  │大明燈飾  │96年5月25日 │臺北縣新莊市│面額6085元之│96年6月2日│臺北縣三重│
│    │          │            │中榮街89號  │支票1紙 (支 │          │市○○街、│
│    │          │            │            │票號碼為NH01│          │忠孝街某處│
│    │          │            │            │87198號)    │          │          │
├──┼─────┼──────┼──────┼──────┼─────┼─────┤
│ 5  │亦信有限公│96年5月25日 │臺北縣新莊市│面額3萬元之 │96年6月2日│臺北縣三重│
│    │司        │            │福壽街73號3 │支票1紙 (支 │          │市○○街、│
│    │          │            │樓          │票號碼為AL04│          │忠孝街某處│
│    │          │            │            │03960號)    │          │          │
├──┼─────┼──────┼──────┼──────┼─────┼─────┤
│ 6  │萬能水電工│96年5月25日 │臺北縣新莊市│面額2萬6750 │96年6月2日│臺北縣三重│
│    │程行      │            │公園一路15號│元之支票1紙 │          │市○○街、│
│    │          │            │            │(支票號碼為 │          │忠孝街某處│
│    │          │            │            │AA0000000元)│          │          │
├──┼─────┼──────┼──────┼──────┼─────┼─────┤
│ 7  │宇盛水電行│96年5月29日 │臺北縣新莊市│1萬7850元   │96年6月3日│臺北縣新莊│
│    │          │            │自立街98號  │            │          │市○○路某│
│    │          │            │            │            │          │處        │
└──┴─────┴──────┴──────┴──────┴─────┴─────┘


司法院資訊處製作；財團法人民間司法改革基金會備份。
